臺灣臺南地方法院刑事判決　　　　　　　 95年度訴字第948號
公　訴　人　臺灣臺南地方法院檢察署檢察官
被　　　告　辛○○
　　　　　　　　　　
指定辯護人　丙○○　本院公設辯護人
上列被告因強盜等案件，經檢察官提起公訴（95年度偵字第5489
號），本院判決如下：
    主  文
辛○○犯攜帶兇器強盜罪，累犯，處有期徒刑拾年；又犯搶奪罪
，累犯，處有期徒刑壹年陸月。應執行有期徒刑拾壹年肆月。
    事  實
一、辛○○有如下之前科紀錄：
  (一)其於民國79年間因搶奪罪，經法院判處有期徒刑8月確定，
    後經臺灣高等法院臺南分院80年度聲減字第1916號減為有期
    徒刑4月，於80年8月9日執行完畢。
  (二)於86年間因犯竊盜罪，經臺灣高等法院86年度上易字第2583
    號判處有期徒刑10月確定，於87年11月19日縮刑期滿執行完
    畢。
  (三)於90年間因違反妨害兵役治罪條例，經本院以91年度南簡字
    第145號判處有期徒刑4月，於92年2月10日易科罰金執行完
    畢（就本件構成累犯）。
  (四)於91年因犯竊盜罪，經本院以91年度南簡字第532號判處拘
    役50日，被告提起上訴，經本院以91年度南簡上字第209號
    駁回上訴確定，於92年2月10日易科罰金執行完畢。
  (五)於92年間因犯加重竊盜罪，經本院以92年度訴字第952號判
    處有期徒刑1年，被告提起上訴後撤回上訴確定，於94年3月
    18 日執行完畢（就本件構成累犯）。
  (六)於94年間因犯加重竊盜罪，經本院以95年度易字第78號判處
    有期徒刑2年，被告提起上訴後撤回上訴確定，現正執行中
    。
  (七)於95年間因違反毒品危害防制條例案件，經本院以95年度訴
    字第243號判處有期徒刑1年確定，現正執行中。
二、詎辛○○於前開一(三)(五)之有期徒刑執行完畢後五年內，仍不
    知悔改，竟意圖為自己不法所有，於95年1月27日凌晨0時30
    分許，著米黃色長褲、黑色高領風衣夾克，駕駛VINO廠牌、
    車牌號碼000-000號輕型機車尾隨甲○○至其臺南中西區○○街88號住處前，以其所攜帶之客觀上可供兇器使用之不明
    短刀1支（未扣案），抵住甲○○頸項，喝令甲○○交出財
    物，以此強暴之方式，至使甲○○不能抗拒而交出身上財物
    新臺幣（下同）900元，辛○○得手後即駕車逃逸。
三、辛○○復另行起意，於95年1月29日下午5時許，穿著黑色高
    領風衣夾克、米黃色長褲，在臺南市○○區○○路401號「
    台南蔡虱目魚」店口騎樓擺放桌椅處，見丁○○攜其未滿十
    二歲之子女莊ＯＯ、莊ＯＯ（分別為85年2月21日生，86 年
    12月17日生，年籍詳卷）就坐後，丁○○起身獨自進入店內
    點餐，將其所有之皮包交予其子女二人保管，辛○○趁其三
    人不及注意之際，竟意圖為自己不法所有，上前向莊ＯＯ、
    莊ＯＯ奪走二人保管之丁○○所有皮包一只（內有4000元、
    行動電話1支、健保卡3張、身分證件1張），得手後駕車逃
    逸離去。
四、嗣經警據報後，因於之前即94年1月3日查獲辛○○犯竊盜案
    件中有駕駛機車、犯罪嫌疑人身材高大之特徵，判斷辛○○
    所駕駛之機車特徵、體型均符合本件報案人指訴強盜、搶奪
    犯罪嫌疑人之特徵，研判係辛○○所為，於95年2月10日下
    午2時50分許，持臺灣臺南地方法院法官核發之搜索票至辛○○位於００縣０鄉００村000號住處搜索，扣得辛○○所
    有黑色高領風衣夾克、米黃色長褲各一件，始循線查獲上情
    。
五、案經臺南市警察局第二分局報請臺灣臺南地方法院檢察署檢
    察官偵查後提起公訴。
    理  由
壹、程序事項（證據能力有無之認定）
  一按被告以外之人於審判外之言詞或書面陳述，除法律有規定
    者外，不得作為證據，刑事訴訟法第一百五十九條固定有明
    文。惟被告以外之人於審判外之陳述，雖不符同法第一百五
    十九條之一至之四之規定，而經當事人於審判程序同意作為
    證據，法院審酌該言詞陳述或書面陳述作成時之情況，認為
    適當者，亦得為證據。又當事人、代理人或辯護人於法院調
    查證據時，知有第一百五十九條第一項不得為證據之情形，
    而未於言詞辯論終結前聲明異議者，視為有前項之同意，此
    亦據同法第一百五十九條之五規定甚明。查被告辛○○及辯
    護人於本院行準備程序時，就檢察官所提出被害人甲○○、
    庚○○、己○○及犯罪現場監視器翻拍照片，均明確表示無
    意見（見本院95年7月18日準備程序筆錄），當事人、辯護
    人迄本院言詞辯論終結前，亦均未就上開證據之證據能力聲
    明異議，而本院審酌上開證據於陳述作成時之情況，核無違
    法取證及證明力明顯過低之瑕疵，亦認為以之作為證據為適
    當，故依諸上開規定，上開審判外之言詞及書面陳述，得為
    證據。
  二又辯護人雖另以證人甲○○、莊ＯＯ、莊ＯＯ於警詢指認被
    告之程序業已違反內政部警政署所頒「警察機關實施批認犯
    罪嫌疑人程序要領」，而認被害人之指訴有受誤導之虞，惟
    起訴書既未以被害人警詢中之證述內容為本案之證據方法，
    雖警察機關令證人甲○○、庚○○、己○○指認被告之過程
    確未依內政部警政署所頒「警察機關實施批認犯罪嫌疑人程
    序要領」辦理，從而，被害人甲○○、莊ＯＯ、莊ＯＯ三人
    之警詢筆錄原本即非本案認定事實之依據，附此敘明。
貳、實體事項（本院之心證）
  一訊據被告辛○○固不否認其駕駛000-000號機車之事實，惟
    矢口否認有何持刀強盜、搶奪財物之犯行，辯稱：並未強盜
    、搶奪，是被害人認錯人云云。
  二惟經本院查：
    (一)事實二部分：
      證人甲○○分別於檢察官偵查時及本院審理結稱：案發時
      其騎機車回到租屋處，停好車尚未開門進入，被告即持一
      把具藍色把手柄小刀架在其脖子，隨以台語要其交出身上
      財物，其拿出900元予被告，被告拿錢就走了，當天被告
      駕駛VINO黑色機車、頭戴半罩式安全帽、面戴口罩，記得
      被告眼神、聲音及體型等語，並當庭指認被告就是當天持
      刀強盜之人等語（見95年度偵字第5489號卷頁24至26，本
      院95年4月24日審判筆錄）。次查，經警調閱距95年1月17
      日凌晨0時59分許甲○○租屋處附近，郡緯街監視器畫面
      中確有一輛黑色輕型機車停放於該處，亦有監視器翻拍照
      片1紙可稽（見警卷頁23）。再者，經警持本院法官核發
      之搜索票扣得被告所有之黑色高領風衣夾克、米黃色長褲
      各一件，有扣案物品清單一紙在卷可資佐證（見警卷頁24
      ），均與證人甲○○指訴之特徵相符。本院審酌證人甲○○當庭指認被告，並指出被告強盜當日所著衣物與警察扣
      得衣物特徵相符，足認證人甲○○之證述內容可資採信，
      從而，此部分之事實要可認定。
    (二)事實三部分：
      1.證人莊ＯＯ（86年12月17日生）於檢察官偵查中及本院
        審理時證稱：當時被告在店外觀察很久，等到其母親（
        丁○○）離開座位，被告就進來搶皮包並打了其手一下
        ，就搶走皮包，可以確認就是當庭被告本人，當時被告
        頭戴安全帽、戴口罩，穿著米黃色長褲及黑色外衣，因
        為被告頭部與搶皮包的人頭部一樣，所以可以確認等語
        （見偵查卷頁15、本院卷頁85）；證人莊ＯＯ（85年2
        月21日生）則證稱：他（指搶奪皮包之人）的頭髮白白
        的，有看到他的眼睛，當時其與妹妹莊ＯＯ一起拿母親
        的皮包，他在店外已經觀察很久，等到母親離開座位時
        ，他就進來搶皮包，並打了莊ＯＯ手一下，就搶走皮包
        等語（參見偵查卷頁15，本院卷頁86至89）。此外，復
        有經警持本院法官核發之搜索票所扣得被告所有之黑色
        高領風衣夾克、米黃色長褲各一件，有扣案物品清單一
        紙在卷可資佐證（見警卷頁24），亦與證人莊ＯＯ、莊
        ＯＯ證述內容相符。
      2.本院審酌證人莊ＯＯ、莊ＯＯ二人雖均僅十歲許，但於
        本院接受交互詰問時，態度從容鎮靜，語調清晰，陳述
        流暢，指證明確，毫無畏懼之色，顯然已有相當程度之
        識別能力，況渠二人證述內容互核相符，並均明確指出
        當日搶奪皮包之人所著衣物特徵，且核與扣案被告所有
        之衣物特徵相符，二人均當面與被告接觸，並無誤認之
        虞，堪認二人之證述內容確係出於真實，要可採為認定
        事實之基礎，並且均具有相當強度之證明力。從而，此
        部分之事實要可認定。
    (三)被告及辯護意旨雖一再辯稱其並未持刀強盜及搶奪，證人
      甲○○及莊ＯＯ、莊ＯＯ應係誤認，當初警員對其有先入
      為主之觀念，證人恐受警員誤導云云。惟查：
      1.證人即查獲本案之臺南市警察局第二分局偵查員乙○○
        於本院審理時證稱：其自94年9月18日起即擔任第二分
        局偵查員，平常會依照盤查過程，自行就犯罪嫌疑人所
        駕駛機車之款式、廠牌建檔，二案（指本案強盜及搶奪
        ）均發生在其刑事責任區，其受理報案後，即調閱95年
        1 月27日凌晨0時30分於臺南市○○街監視器錄影帶，
        檢視後發現監視器畫面犯罪嫌疑人所駕駛之機車廠牌、
        款式，騎乘機車之模樣，均與其於95年1月3日查獲被告
        辛○○涉嫌竊盜時所駕駛之姿態、機車廠牌、款式相同
        ，而認定被告有可能涉嫌，因此決定借訊被告辛○○等
        語（見本院卷頁117─120），並提出95年1月3日查獲被
        告另涉竊盜案件之照片一紙（見本院卷頁113），及臺
        南市警察局第二分局95年1月3日南市警二刑偵字第
        0954200214號刑事案件報告書影本一紙在卷可稽（見本
        院卷頁130），足認證人即偵查員乙○○以其長期注意
        刑事責任區之治安情況，職務上將盤查之紀錄建檔，調
        閱犯罪地點監視器錄影帶，發現犯罪嫌疑人所使用之機
        車特徵與其日前查獲被告另犯竊盜罪時所使用機車特徵
        諸多相符，始針對被告展開調查，進而查獲本案，應可
        認定。
      2.次查，本案均因犯罪嫌疑人頭戴半罩式安全帽，並戴口
        罩，致證人均無法完整視得被告面貌，惟證人甲○○就
        被告強盜當日所著衣物，駕駛之機車款式、廠牌，騎車
        姿勢、談吐語氣等特徵，及證人莊ＯＯ、莊ＯＯ則就被
        告當日衣著、眼神、頭部形狀等特徵，證稱綦詳，且均
        與被告實際駕駛機車特徵、衣著特徵相符，更均當庭指
        認行搶之人是被告無誤。從而，本院認為證人三人並無
        誤認被告，要可認定。
      3.本院審酌證人乙○○因偵查犯罪工作內容，長期於其刑
        事責任區職務上偵查犯罪，累積對刑事責任區內犯罪頻
        率較高之人，發覺犯罪現場附近監視器畫面機車與其日
        前查獲被告另犯竊盜罪時所使用之機車特徵相符，而對
        被告展開調查，而證人甲○○、莊ＯＯ、莊ＯＯ亦當庭
        指認被告，並指出被告強盜當日所著衣物與警察扣得衣
        物特徵相符，足認被告確有持刀強盜、搶奪財物之犯行
        ，要無疑義，被告空言否認，並不足採。
    (四)綜上所述，應認本件事證明確，被告攜帶兇器強盜財物、
      搶奪財物之犯行，均可認定，均應依法論科。
參、論罪科刑：
  一查被告辛○○持客觀上足供兇器使用之不明刀械一把，以之
    抵住被害人甲○○，喝令交出財物，核其所為，係犯強盜罪
    而有刑法第321條第1項第3款之情形，應依刑法第330條第1
    項之加重強盜罪論處。被告又趁丁○○、兒童莊ＯＯ、莊Ｏ
    Ｏ不及注意之際，搶奪丁○○所有之皮包，核其所為，係犯
    刑法第325第1項之搶奪罪。其一搶奪行為分別對被害人丁○○、莊ＯＯ、莊ＯＯ財產所有權及支配權造成侵害，為想像
    競合，應依刑法第五十五條從一重處斷（關於想像競合新舊
    法比較，另詳下述）。被告所犯二罪間，犯意不同、行為互
    異，應分論併罰。又被告有如事實欄所載之前科，就事實欄
    一(三)(五)所載之前案紀錄而言，其於有期徒刑執行完畢後五年
    內，再犯本件有期徒刑以上之罪，為累犯，所犯二罪均應依
    舊刑法第47條規定加重其刑（關於新舊法比較，另詳下述）
    。就其餘之犯罪前科，固未構成累犯，但可資為本案科刑之
    參考。又被害人莊ＯＯ、莊ＯＯ分別為85年2月21日、86年
    12月17日出生，案發時係未滿十八歲之兒童，被告對其犯罪
    ，應依兒童及少年福利法第70條第1項前段，加重其刑，此
    部分有二種以上刑之加重，依刑法第70條遞予加重。
  二爰審酌被告正值青壯之年，本可自食其力，有多起竊盜財產
    犯罪紀錄、素行不佳，竟犯下前開加重加重強盜、搶奪犯行
    ，缺乏尊重他人財產法權之觀念，持刀強盜財物、搶奪他人
    皮包之暴力手段，嚴重危害社會治安，犯罪情節嚴重，犯後
    一再否認犯行，態度不佳，顯無悔意等一切情狀，量處如主
    文所示之刑，並依舊刑法第五十一條第五款定應執行刑，以
    示懲儆。
  三又扣案所有之黑色高領風衣夾克、米黃色長褲各一件，均非
    違禁物，且非直接供犯罪所用之物，及未扣案之不明刀械一
    枝，亦無法證明係被告所有，為避免日後執行之困難，爰均
    不宣告沒收，併此敘明。
  四關於新舊刑法之比較：
    被告行為後，刑法業於九十四年二月二日修正公布，九十五
    年七月一日起施行，而依修正後刑法第二條規定：「行為後
　　法律有變更者，適用行為時之法律。但行為後之法律有利於
　　行為人者，適用最有利於行為人之法律。非拘束人身自由之
  　保安處分適用裁判時之法律。處罰或保安處分之裁判確定後
　　，未執行或執行未完畢，而法律有變更，不處罰其行為或不
  　施以保安處分者，免其刑或保安處分之執行。」茲比較新舊
    法適用如下：
    (一)累犯：
      被告於五年以內再故意犯本件有期徒刑以上之罪，不論依
      修正前之刑法第四十七條，或修正後之刑法第四十七條第
      一項之規定，均構成累犯，新法對被告而言並無較有利之
      情形，依刑法第二條第一項前段，應逕依修正前之刑法第
      四十七條規定，論以累犯。
    (二)想像競合犯
      修正前刑法第五十五條規定：「一行為而觸犯數罪名者，
      或犯一罪而其方法或結果之行為犯他罪名者，從一重處斷
      」，修正後之新刑法第五十五條規定：「一行為而觸犯數
      罪名者，從一重處斷。但不得科以較輕罪名所定最輕本刑
      以下之刑」，即刪除牽連犯之規定，並增訂想像競合犯不
      得科以較輕罪名最輕本刑以下之刑之限制，惟就上開新增
      訂之想像競合犯規定，乃屬法務實務之明文化，並無實際
      變革，尚不生比較新舊法之問題。
    (三)定應執行刑：
      按修正前刑法第五十一條第五款規定「宣告多數有期徒刑
      者，於各刑中之最長期以上，各刑合併之刑期以下，定其
      刑期。但不得逾二十年。」；修正後刑法第五十一條第五
      款則規定：「宣告多數有期徒刑者，於各刑中之最長期以
      上，各刑合併之刑期以下，定其刑期。但不得逾三十年」
      ，本件無論依新舊法，均無所謂較有利之情形，爰依刑法
      第二條第一項前段規定，適用被告行為時之舊法，定其應
      執行之刑。
據上論斷，應依刑事訴訟法第二百九十九條第一項前段，兒童及
少年福利法第70條、刑法第二條第一項前段、刑法第三百三十條
第一項、第三百二十五條第一項、第五十五條前段，修正前刑法
第四十七條、修正前刑法第五十一條第五款，判決如主文。
本案經檢察官陳擁文偵查後提起公訴；檢察官戊○○到庭執行職
務。
中　　華　　民　　國　　96　　年　　2 　　月　　9 　　日
　　　　　　　　　刑事第二庭    審判長法　官　蘇義洲
                                      法  官  徐文瑞
                                      法  官  洪士傑
以上正本證明與原本無異。
如不服本判決，應於判決送達後10日內，向本院提出上訴狀。
　　　　　　　　　　　　　　　　書記官　王政煌
中　　華　　民　　國　　96　　年　　2 　　月　　12　　日
附錄法條：
中華民國刑法第330條
（加重強盜罪）
犯強盜罪而有第321條第1項各款情形之一者，處7年以上有期徒
刑。
前項之未遂犯罰之。
中華民國刑法第325條
（普通搶奪罪）
意圖為自己或第三人不法之所有，而搶奪他人之動產者，處6月
以上5年以下有期徒刑。
因而致人於死者，處無期徒刑或7年以上有期徒刑，致重傷者，
處3年以上10年以下有期徒刑。
第 1 項之未遂犯罰之。
